【裁判字號】    94,財管,121
【裁判日期】    950118
【裁判案由】    指定遺產管理人
【裁判全文】
臺灣高雄地方法院民事裁定             94年度財管字第121號
聲  請  人  乙○○
                        之9
上聲請人聲請指定被繼承人甲○○遺產管理人事件，本院裁定如
下：
  主  文
聲請駁回。
程序費用新臺幣壹仟元由聲請人負擔。
  理  由
一、本件聲請意旨係以：被繼承人甲○○（男，民國○○○年○
    月○○日生，身分證統一編號：Ｚ000000000號，
    生前住高雄市○○區○○路六一號）於民國七十四年十二月
    五日過世，其第一順位至第三順位之繼承人均已拋棄繼承，
    有無第四順位之繼承人不明，因被繼承人甲○○生前向聲請
    人借貸新臺幣（下同）三百萬元，並約定利息及違約金，被
    繼承人並以其所有之不動產設定抵押予聲請人，但因被繼承
    人甲○○過世，其繼承人均拋棄繼承，致聲請人對於被繼承
    人甲○○之遺產無法執行，且並未召開親屬會議選定遺產管
    理人，聲請人為被繼承人甲○○之之債權人，為利害關係人
    ，為順利受償債權。為此，爰依民法第一千一百七十八條第
    二項規定提出本件聲請。
二、按先順序繼承人均拋棄其繼承權時，由次順序之繼承人繼承
    。其次順序繼承人有無不明或第四順序之繼承人均拋棄其繼
    承權者，準用關於無人承認繼承之規定；又繼承開始時，繼
    承人之有無不明者，由親屬會議於一個月內選定遺產管理人
    ，並將繼承開始及選定遺產管理人之事由，向法院報明；親
    屬會議依前條規定為報明後，法院應依公示催告程序，定六
    個月以上之期限，公告繼承人，命其於期限內承認繼承。無
    親屬會議或親屬會議未於前條所定期限內選定遺產管理人者
    ，利害關係人或檢察官，得聲請法院選任遺產管理人，並由
    法院依前項規定為公示催告，民法第一千一百七十六條第六
    項、第一千一百七十七條、第一千一百七十八條分別定有明
    文。
三、查聲請人主張之前揭事實，固據其提出被繼承人之繼承系統
    表、除戶謄本、戶籍謄本、本院八十七年度拍字第二號民事
    裁定等資料為證。然查被繼承人甲○○於七十四年十二月五
    日過世，其配偶洪邱秋梅及子女洪文校、洪文逸、洪淑貞、
    洪淑美、洪淑芬等人（即第一順位繼承人）已於七十五年二
    月三日具狀向法院聲明拋棄繼承，第二順位之繼承人即父母
    洪連德、洪陳嬗分別於七十年九月二十二日、四十三年十月
    三日過世，即早於被繼承人甲○○過世前已過世，被繼承人
    之次兄洪全成、長姐謝洪錦偏即第四順位繼承人雖於八十八
    年二月四日具狀聲明拋棄對被繼承人甲○○之繼承權，但經
    本院調查後，於八十八年九月十七日以八十八年度繼字第一
    三四號裁定駁回確定乙節，業經本院依職權調閱本院八十八
    年度繼字第一三四號民事事件聲請卷宗核閱無訛，即被繼承
    人甲○○過世後，其第一順位繼承人雖均已拋棄繼承，但第
    三順位繼承人洪全成、謝洪錦偏雖聲明拋棄繼承，惟遭本院
    本院駁回，是本件被繼承人甲○○尚有法定繼承人洪全成、
    謝洪錦偏存在，非屬無人繼承或繼承人不明，揆諸首揭規定
    與說明，本件聲請人聲請選任遺產管理人，顯不合法，應予
    駁回。
四、依非訟事件法第二十一條第一項前段、第二十四條第一項，
    裁定如主文。
中    華    民    國    95    年    1     月    18    日
                  家事法庭法  官  程克琳
上為正本係照原本作成。
如對本裁定抗告須於裁定送達後10日內向本院提出抗告狀。
中    華    民    國    95    年    1     月    18    日
                          書記官  王治華


司法院資訊處製作；財團法人民間司法改革基金會備份。
